臺灣臺北地方法院民事判決
111年度勞訴字第175號
原      告  劉冠佑  
訴訟代理人  法扶律師黃正琪
被      告  威超物業管理顧問有限公司


法定代理人  陳曉梅  
訴訟代理人  吳正凱  
上列當事人間請求給付資遣費等事件，本院於民國111年8月2日
言詞辯論終結，判決如下：
    主  文
被告應給付原告新臺幣203,906元，及自民國111年4月30日起至
清償日止，按週年利率百分之5計算之利息。
被告應提繳新臺幣22,920元至原告設於勞動部勞工保險局之勞工
退休金個人專戶。
被告應開立非自願離職證明書予原告。
原告其餘之訴駁回。
訴訟費用由被告負擔百分之59，餘由原告負擔。
本判決第1、2項得假執行；但被告如分別以新臺幣203,906元、
新臺幣22,920元為原告預供擔保，各得免為假執行。
原告其餘假執行之聲請駁回。
    事實及理由
壹、程序部分
　　按訴狀送達後，原告不得將原訴變更或追加他訴。但請求之
    基礎事實同一、擴張或減縮應受判決事項之聲明，不在此限
    ，民事訴訟法第255條第1項第2款、第3款定有明文。經查，
    本件原告原起訴請求：一、被告應給付原告新臺幣（下同）
    343,059元，及自起訴狀繕本送達翌日起至清償日止，按週
    年利率百分之5計算之利息。二、前項請求，願供擔保請准
    宣告假執行。三、被告應開立非自願離職證明書予原告。嗣
    於民國111年5月17日具狀變更訴之聲明為:一、被告應給付
    原告357,279元，及自起訴狀繕本送達翌日起至清償日止，
    按週年利率百分之5計算之利息。二、被告應提撥26,703元
    至原告退休金專戶。三、被告應開立非自願離職證明書予原
    告。四、願供擔保請准宣告假執行(院卷第79、97頁)，核在
    同一基礎事實上擴張應受判決事項之聲明，揆諸前引規定，
    洵屬有據，應予准許。
貳、實體部分：　　　
一、原告起訴主張：其自105年9月30日起任職於被告，擔任保全
    人員，平均工資31,000元，因被告未給付足額薪資、加班費
    、休假日及特休日工作加倍工資、特休未休工資，又被告就
    原告投保薪資以多報少，兩造於108年3月11日經調解不成立
    ，被告竟表示要資遣原告，原告自得依勞動基準法(下稱勞
    基法)第14條第1項第5、6款規定終止勞動契約，故原告得請
    求給付短少工資241,835元(詳如民事準備㈠狀附表B)、特休
    未休工資23,732元(詳如同狀附表B)、資遣費43,458元(詳如
    同狀附表B)、勞健保差額48,254元(詳如同狀附表C、D)，及
    提繳勞工退休金差額26,703元，並開立非自願離職證明書，
    爰依勞工退休金條例第6條、第12條第1項、勞工保險條例第
    72條第3項及勞基法第19條等規定，提起本件訴訟，並聲明
    同前述變更後之聲明。
二、被告則以：
　㈠原告於106年5月起經被告指派在九五莊園擔任社區保全，因
    常在值勤中睡覺、執行勤務態度惡劣、霸凌新任保全等，屢
    經社區住戶、管理委員反應及被告督導改善，原告仍依然故
    我屢屢違反勤務懲戒規定，被告乃依勞基法第12條第4款規
    定，於108年3月11日終止勞動契約，故原告請求給付資遣費
    43,458元及開立非自願離職證明書，即無所據。
　㈡原告於106年5月任職被告起至108年2月28日止，工作年資計1
    年10個月，被告按月給付工資22,000元，並依出勤時數於超
    過約定工時部分給付加班費，每月發給原告工資金額均高於
    最低基本工資，另自107年7月至108年2月期間發給原告職務
    加給，又提供薪資明細供查對薪資項目，且原告未曾對薪資
    金額異議，是被告並無短少給付加班費，縱有理由，部分請
    求已罹5年時效。又原告自106年5月起始任職，至108年2月
    止，計22個月，其106年5至12月、107年1至12月、108年1至
    2月，各有特別休假3日、10日、0日，則原告特休未休工資
    應為9,334元(計算式:｛20,009÷30×3＝2,001｝＋｛22,000÷30×10
    ＝7,333｝)。又原告計算勞保及健保差額，並非正確。又被告
    係依約定工資提撥勞退負擔額，並依原告請求之金額投保，
    是短少金額係可歸責於原告。再者，原告自105年10月起從
    薪資明細已能知悉上情，另其至111年4月離職後多年始為主
    張，其終止勞動契約顯逾勞基法第14條第2項所定除斥期間
    。是本件並無勞基法第14條所定事由，且逾除斥期間，原告
    終止勞動契約並不合法，縱經原告終止勞動契約，惟原告離
    職仍屬自願離職，故原告請求給付工資241,835元、特休未
    休工資23,732元、勞健保差額48,254元、提繳勞工退休金差
    額26,703元，均無所據。
　㈢原告於106年5月經派駐九五莊園擔任社區保全，被告於其任
    職起告知並要求遵守被告勤務懲戒，並經原告於106年9月30
    日簽名確認。惟因原告有上開情事，致使被告遭業主警告不
    再續約，影響公司聲譽並受有損害。又值勤中睡覺，依勤務
    懲戒第5條規定，應予扣款1,000元，而原告任職期間計22個
    月，其月休6日，故被告依勤務懲戒第5條及民法第184條第1
    項前段規定，得請求原告給付扣款款項528,000元（計算式
    ：工作日24天×22個月×1,000元)，並依民法第334條規定於
    上開款項範圍內主張抵銷。另被告遭主管機關裁罰24萬元，
    原告應負賠償責任。
　㈣爰聲明:⒈原告之訴及假執行聲請均駁回。⒉如受不利判決 ，
    願供擔保請准宣告免為假執行。　　
三、兩造間不爭執事項（院卷第148至149頁）：
　㈠原告受僱被告，擔任保全人員，約定每日工時12小時，月休6
    日，兩造勞動契約終止日為108年3月11日，勞保退保日為10
    8年3月12日。
  ㈡原告有簽署被證3之約定書，亦知悉被證1勤務懲戒規定內容
　  。
  ㈢原告經被告指派在「九五莊園」擔任社區保全，107年2月至 
    108年2月在該案場值勤紀錄如原證2簽到簿所示。
  ㈣被告為原告投保勞工保險及提繳勞退金如原證3投保及明細
　  所示。　　　　
四、本件爭點及得心證之理由：　
　㈠兩造勞動契約終止之原因為何?（原告依勞基法第14條第1項
　　第5、6款，被告依勞基法第12條第1項第4款）原告終止是否
    逾第14條第2項法定期間?
　1.按經中央主管機關核定公告之下列工作者，得由勞雇雙方另
    行約定，工作時間、例假、休假、女性夜間工作，並報請當
    地主管機關核備，不受第30條、第32條、第36條、第37條、
    第49條規定之限制。監督、管理人員或責任制專業人員。
    監視性或間歇性之工作。其他性質特殊之工作。前項約定
    應以書面為之，並應參考本法所定之基準且不得損及勞工之
    健康及福祉，勞基法第84條之1定有明文。再依勞動部所訂
    保全業之保全人員工作時間審核參考指引第4點第1款及第2
    款規定，保全業之一般保全人員每日正常工作時間不得超過
    10小時，連同延長工作時間，每日不得超過12小時，每月正
    常工作時間上限為240小時，每月延長工作時間上限為48小
    時，每月總工作時間上限為288小時。再按工資由勞雇雙方
    議定之，但不得低於基本工資，勞基法第21條第1項定有明
    文，查原告為適用勞基法第84條之1之工作者，兩造約定原
    告每日正常工作時間12小時，小月288小時，大月300小時，
    每年工資依當年基本工資調整等節，有兩造約定書在卷可稽
    (院卷第135頁)，並經兩造陳明在卷（院卷第147頁），依上
    開說明，其基本工資仍應按時數比例增加給付延時工資，始
    為合法。
　⒉又依勞動部公布分別自106年1月1日、107年1月1日、108年1
    月1日起實施之勞工每月基本工資調整後金額各為21,009元
    、22,000元、23,100元，是勞工依法定正常工作時間每月17
    4小時(計算式：每週40小時×[365/7週]÷12個月)，雇主給付
    勞務之最低報酬，以全月30日、每日正常工作時間8小時計
    算，平日每小時工資各為87.54元(計算式：21,009元÷30日÷
    8小時，其餘年度計算式依此類推)、91.67元、96.25元。再
    兩造約定原告適用勞基法第84條之1之工作者，另固約定按
    月計酬每月正常工時為288小時（大月300小時），已如上述
    ，又原告每日工作時間為19時前至翌日7時許，計12小時，
    月休6日，為兩造所不爭執，亦有排班簽到簿可參(院卷第21
    至45頁)，是每月工時已逾指引所示月正常工作時間上限240
    小時，是原告106年度之每月工資自應加計「240小時上限以
    內」部分工資5,777.64元（計算式：87.54元×66小時[240小
    時－174小時])，共計26,787元（計算式:21,009元＋5,777.64
    元，元以下四捨五入），依此類推計算，原告於107年度、1
    08年度之每月工資各應為28,050元（計算式:22,000元＋91.6
    7元×66小時）、29,453元（計算式:23,100元＋96.25元×66小
    時）。
　⒊復按雇主不依勞動契約給付工作報酬，或違反勞動契約或勞
    工法令，致有損害勞工權益之虞者，勞工得不經預告終止契
    約，勞基法第14條第1項第5、6款著有規定。又按勞工保險
    之保險費，依被保險人當月投保薪資及保險費率計算；前條
    所稱月投保薪資，係指由投保單位按被保險人之月薪總額，
    依投保薪資分級表之規定，向保險人申報之薪資，勞工保險
    條例第13條第1項、第14條第1項定有明文。另雇主應為適用
    勞工退休金條例之勞工，按月提繳退休金，儲存於勞工保險
    局設立之勞工退休金個人專戶。雇主每月負擔之勞工退休金
    提繳率，不得低於勞工每月工資百分之6，第1項至第3項所
    定每月工資及前項所定每月執行業務所得，由中央主管機關
    擬訂月提繳分級表，報請行政院核定之，勞工退休金條例第
    6條第1項、第14條第1、5項亦有規定。
　⒋查，原告自106至108年間每月薪資至少26,787元、28,050元
    、29,453元，已如上述，依前開規定，被告應先後依當時實
    施之勞工保險投保薪資分級表之月投保薪資27,600元、28,8
    00元、30,300元為原告投保勞工保險，並依勞工退休金月提
    繳工資分級表之提繳工資，按月為原告提繳工資百分之6的
    勞工退休金，然被告於105年10月3日、106年1月1日、106年
    12月1日、107年1月1日、107年3月1日及108年2月1日，先後
    以20,008元、21,009元、21,900元、22,000元、30,300元、
    31,800元之投保薪資為原告投保勞工保險，亦僅依該級距按
    月為原告提繳勞工退休金，有原告勞工保險被保險人投保資
    料表、已繳納勞工個人專戶明細資料在卷可參(院卷第49至5
    3頁)，顯見被告將原告投保薪資高薪低報，有違反勞工法令
    ，並致生損害勞工權益之事實。而原告業於108年3月11日於
    勞資爭議調解會議當場，主張被告有未依規定投勞健保及提
    繳勞工退休金，致其權益受損之情事，有臺北市政府勞動局
    勞資爭議調解紀錄可參（院卷第17頁），另被告仍有工資未
    足額給付的情形（詳見下述），當時即有勞基法第14條第1
    項第5、6款之事由，兩造復不爭執勞動契約終止日為108年3
    月11日，是兩造勞動契約業經原告於108年3月11日合法終止
    ，即可認定。被告抗辯原告乃自願離職，即無可採。
　⒌另被告固抗辯原告於108年3月11日終止時已逾30日法定除斥
    期間云云，惟按勞工依勞基法第14條第1項第6款規定終止契
    約者，應自知悉其情形之日起，30日內為之，同法第14條第
    2項固有明文，其立法目的係以維持民事法律關係之安定性
    ，然此一終止契約之形成權，並非一時性之權利，而係具有
    繼續性之權利，換言之，此一權利雖應於知悉雇主有違反勞
    動契約或勞工法令情形之日起，30日內行使，逾期行使即不
    生終止之效力，然若雇主繼續有違反勞工法令或勞動契約、
    致有損害勞工權益之虞時，勞工上揭終止契約權仍繼續發生
    ，於雇主停止其違反勞工法令或勞動契約之行為前，勞工均
    有依法終止契約之形成權。準此，縱然勞工容忍雇主之違反
    勞動契約或勞工法令且有損害勞工權益之虞之行為繼續存在
    ，但因雇主之違反勞動契約或勞工法令之行為繼續且反覆發
    生，則勞工仍有勞基法第14條第1項第6款規定不經預告終止
    勞動契約之權。是以，被告在兩造勞動契約於108年3月11日
    終止前，上開少報勞保投保薪資及短繳勞工退休金之情形均
    在持續中，揆諸上開說明，原告終止勞動契約，並未逾勞基
    法第14條第2項所規定之30日除斥期間，被告上開抗辯，尚
    難採憑。
　⒍至被告另主張原告未依規定執勤、態度不佳、霸凌新人，違
    反工作規則等情，於108年3月11日調解會場，依勞基法第12
    條第1項第4款規定，終止兩造勞動契約。惟按勞工違反勞動
    契約或工作規則，情節重大者，雇主得不經預告終止勞動契
    約，勞基法第12條第1項第4款定有明文。該條款所謂「情節
    重大」，係指因該事由導致勞動關係進行受到干擾，而有賦
    予雇主立即終止勞動契約關係權利之必要，且受僱人亦無法
    期待僱主於解僱後給付其資遣費而言，必以勞工違反勞動契
    約或工作規則之具體事項，客觀上已難期待僱主採用解僱以
    外之懲處手段而繼續其僱傭關係，且僱主所為之懲戒性解僱
    與勞工之違規在程度上核屬相當者，始足稱之。是勞工之違
    規行為態樣、故意或過失違規、對僱主及所營事業所生之危
    險或損失、勞雇間關係之緊密程度、勞工到職時間之久暫等
    ，均為是否達到懲戒性解僱之衡量標準。至於是否達此「情
    節重大」之程度，則應依社會一般通念，審酌評估該行業性
    質、職場文化暨違規行為造成之影響、是否可歸責於勞工、
    有無賦與勞工必要保障程序等項，平衡雇主與勞工之利益而
    妥為判斷。再者，雇主應依勞工行為故意過失之程度，而採
    取符合比例原則之懲戒方法，而解雇應為勞工所為之故意過
    失行為極其重大、無法補救並致雇主有極大不利益時，雇主
    始得採取終極、無法迴避、不得已之手段，以符合解僱最後
    手段性原則。查，被告提出勤務懲戒規定之第5條規定：「
    執勤中睡覺、打瞌睡、...。初犯:小過1,000、再犯:大過3,
    000、累犯:大過開除」(院卷第127頁)，並提出108年2月11
    日凌晨4時16分、同月13日3時24分、同月17日4時47分監視
    截圖畫面為證(院卷第129至133頁)，惟為原告所爭執，稱當
    時身體不適，僅眼睛稍閉，仍在上班，也未曾收過被告懲處
    人事命令等語（院卷第147頁），而被告確實未提出調查或
    懲處紀錄，其提出原告108年2月薪資單（院卷第141頁）其
    上亦無違規扣款之記載，原告稱未受懲戒乙情，堪以採信。
    此外，就被告主張原告有態度不佳、霸凌新人之利己事實，
    並非原告所不爭執，被告並未舉證以實其說，自難採信。況
    被告公司有關紀律或勤務懲戒之工作規則復無應踐行組織程
    序上或內部申訴等相應規定，而解僱終止勞動契約關係，洵
    與勞工身分基本勞動權利關係影響至為重大，遽被告既未經
    合法程序作成調查，賦與原告陳述意見機會，並說明如何情
    節重大之理由，於勞資爭議期間，突然片面對原告作成解僱
    之重大不利處分，自難認符合比例原則，與解僱最後手段性
    原則有違，是其依勞基法第12條第1項第4款規定及被告上開
    所列員工規章，終止兩造間勞動契約，並無理由。
  ㈡原告請求被告給付資遣費、加班費、特休未休工資、勞健保
　  差額、提繳勞工退休金差額及發給非自願離職證明書，有無
　  理由，可請求金額多少?
  ⒈原告請求短付工資部分：
　⑴按雇主延長勞工工作時間者，其延長工作時間之工資，延長
    工作時間在2小時以內者，按平日每小時工資額加給3分之1
    以上；再延長工作時間在 2小時以內者，按平日每小時工資
    額加給3分之2以上。依第32條第3項規定，延長工作時間者
    ，按平日每小時工資額加倍發給之，勞基法第24條第1項定
    有明文。再按內政部所定應放假之紀念日、節日、勞動節及
    其他中央主管機關指定應放假日，均應休假。第36條所定之
    例假、休息日...，工資應由雇主照給。雇主經徵得勞工同
    意於休假日工作者，工資應加倍發給，勞基法第37條第1項
    、第39條定有明文。所稱加倍發給，係指假日當日工資照給
    外，再加發1日工資。
　⑵查，原告每日工作12小時，依勞動部上開指引每日正常工作
    時間上限10小時，是其約定每日工作第11至12小時，屬平時
    延長工作時間2小時，以每月月休6天，工作24天，累積每月
    延長工作時間可達48小時（計算式：2小時×24日，即逾240
    小時以上至288小時間），原告於106年每月平日延時工資應
    再加給5,603元(計算式：87.54元×4/3×48小時，元以下四捨
    五入，惟原告此部分主張5,588元)，再就每月逾288小時工
    作時間部分，原告主張106年5月至12月各為36小時、72小時
    、24小時、84小時、24小時、36小時、24小時、36小時（院
    卷第103頁表格），總時數336小時，被告未提出差勤紀錄反
    證之，應認可採，該段期間延時工資為49,022元(計算式：8
    7.54元×5/3×336小時），另原告主張當年度勞動節、端午節
    、國慶日、中秋節及2次颱風假等6日亦如常工作，被告同未
    提出差勤紀錄反證之，應認可信，其應加倍發給工資5,357
    元（計算式：26,787元÷30×6），併計106年度每月工資26,7
    87元後，原告於106年5月至12月應獲工資為313,379元(計算
    式：[26,787＋5,588]×8＋49,022＋5,357），扣除原告主張該8
    個月份「入帳+健保+勞保」總金額260,631元，被告尚積欠
    工資差額52,748元。
　⑶再者，原告107年間每月工作時間逾240小時以上至288小時間
    部分，依上段計算方式，被告應再加給5,867元(計算式：91
    .67元×4/3×48小時，原告主張5,852元)，再就每月逾288小
    時工作時間部分，原告主張1月至12月各為36小時、0小時、
    36小時、24小時、24小時、24小時、36小時、36小時、24小
    時、24小時、0小時、12小時（院卷第103頁表格），核有10
    7年2月至12月排班簽到簿可資參照(院卷第21至41頁)，總時
    數276小時，該段期間延時工資為42,168元(計算式：91.67
    元×5/3×276小時），另原告主張當年度元旦、農曆春節連假
    、228紀念日、兒童節、清明節、勞動節、端午節、國慶日
    、中秋節及1次颱風假、1次投票日等14日亦如常工作，應加
    倍發給工資13,090元（計算式：28,050元÷30×14），併計10
    7年度每月工資28,050元後，原告於107年應獲工資總額為46
    2,082元(計算式：[28,050＋5,852]×12＋42,168＋13,090），
    扣除原告主張「入帳+健保+勞保」欄總金額379,931元，被
    告尚積欠工資差額82,151元。
　⑷最後，原告108年1、2月間每工作時間逾240小時以上至288小
    時間部分，共計72小時，被告共再加給9,240元(計算式：96
    .25元×4/3×72小時，原告主張9,217元)。另原告主張當年度
    元旦、農曆春節連假、228紀念日等6日亦如常工作，應加倍
    發給工資5,891元（計算式：29,453元÷30×6），併計108年
    度每月工資29,453元後，原告於108年應獲工資總額為74,01
    4元(計算式：29,453×2＋9,217＋5,891），扣除原告主張「入
    帳+健保+勞保」欄總金額，原告僅請求5,914元，自屬有據
    。
　⑸原告起訴請求工資，性質上自屬按月定期給付債權，依民法
    第126條之規定，因5年不行使而消滅，原告請求106年2月份
    之前工資部分，因本件原告於111年2月8日始提起本案訴訟
    ，有起訴狀上收文戳可稽（院卷第9頁），故此部分工資之
    請求權已罹於5年時效，被告為時效之抗辯即有理由，得拒
    絕給付。另依勞基法第23條第2項後段、第30條第5項分別規
    定：「工資清冊應保存5年」、「雇主應置備勞工出勤紀錄
    ，並保存5年」，被告有保存5年期間出勤紀錄之義務，而被
    告係於111年4月29日始行收受訴訟通知（院卷第73頁送達證
    書參照），是原告主張被告於106年4月以前尚有積欠工資乙
    情，既為被告所否認，而其僅有保存5年期間文書之義務，
    未提出原告106年4月以前工資清冊或出勤紀錄，自難為有利
    於原告之認定，原告復未提出相關書證，對此有利於己之事
    實未再舉證，此部分請求無據。
　⑹從而，原告請求短付工資於140,813元（計算式：52,748＋82,
    151＋5,914）之範圍內，為有理由。
  ⒉原告請求資遣費部分：
　⑴按勞工適用本條例之退休金制度者，適用本條例後之工作年
    資，於勞動契約依勞基法第11條、第13條但書、第14條及第
    20條或職業災害勞工保護法第23條、第24條規定終止時，其
    資遣費由雇主按其工作年資，每滿1年發給2分之1個月之平
    均工資，未滿1年者，以比例計給；最高以發給6個月平均工
    資為限，不適用勞基法第17條之規定，勞工退休金條例第12
    條第1項定有明文。
　⑵查，兩造間勞動契約業經原告依勞基法第14條第1項規定，於
    108年3月11日合法終止等情，已如前述，其請求被告給付資
    遣費，於法有據。又平均工資謂計算事由發生之當日前6個
    月內所得工資總額除以該期間之總日數所得之金額，勞基法
    第2條第4款定有規定。加班費係勞工因延長工時工作所獲取
    之報酬，自應屬工資之範圍，而係經常性給與，應計入平均
    工資。是原告於終止契約前6個月內即107年9月至108年2月
    間之薪資計爲221,594元（計算式：{[28,050＋5,852]×4＋91.
    67元×5/3×60小時＋28,050元÷30×3天}＋74,014元＝147,580+74
    ,014），每月平均工資為36,932元（計算式：221,594元÷6
    個月，元以下四捨五入），另兩造對於原告到職日互有主張
    ，應依原告勞工保險被保險人投保資料表上記載投保生效日
    105年10月3日認定之(院卷第49頁)，較為客觀，其在職期間
    自105年10月3日起至108年3月11日止，工作年資為2年5個月
    又8天，新制資遣基數為1又79/360，則原告得請求資遣費為
    45,037元（院卷第201頁司法院資遣費試算表參照），其請
    求43,458元，自應准許。
  ⒊原告請求特別休假未休之工資部分：
　⑴按勞工在同一雇主或事業單位，繼續工作滿一定期間者，應
    依下列規定給予特別休假：6個月以上1年未滿者，3日1年
    以上2年未滿者，7日。、2年以上3年未滿者，10日。...勞
    工之特別休假，因年度終結或契約終止而未休之日數，雇主
    應發給工資，勞基法第38條第1項、第4項定有明文。又勞基
    法第38條第4項所定年度終結，為前條第2項期間屆滿之日。
    勞基法第38條第4項所定雇主應發給工資，依下列規定辦理
    ：發給工資之基準：㈠按勞工未休畢之特別休假日數，乘以
    其1日工資計發。㈡前目所定1日工資，為勞工之特別休假於
    年度終結或契約終止前1日之正常工作時間所得之工資。其
    為計月者，為年度終結或契約終止前最近1個月正常工作時
    間所得之工資除以30所得之金額，勞基法施行細則第24條之
    1第1項、第2項第1款第1目、第2目亦有明定。
　⑵查，原告自105年10月3日起受僱被告，經認定如上，其自106
    年4月3日起已滿6月，自106年10月3日起已滿1年，自107年1
    0月3日起已滿2年，應各有特別休假3日、7日、10日，共計2
    0日，另被告不爭執原告在職期間未休過特別休假乙情（院
    卷第147頁），依原告「正常工作時間」所得工資29,453元
    計算，其得請求20日特別休假未休之補償工資19,635元(計
    算式：29,453元÷30×20，元以下四捨五入)。
  ⒋原告請求勞保費、健保費損失之部分：
    按雇主為投保單位，依勞工保險條例及全民健康保險法等相
    關規定，有為其所屬員工辦理參加勞工保險及全民健康保險
    手續、覈實申報投保薪資及其他有關保險事務，係履行公法
    上義務，其按月如期繳納保險費，亦係基於此開社會保險制
    度之公法上義務，所納保險費受領對象為保險人即勞工保險
    局或全民健康保險署，並非直接向被保險人即勞工為給付，
    自屬人民與機關間因公法上原因發生財產上給付，如雇主即
    投保單位對應繳納保險費未依期限或未如數繳納，亦係移送
    法務部行政執行署向投保單位強制執行的問題，原告既未陳
    明其就被告應繳負擔保險費部分有代為繳納之事實，僅援勞
    工保險條例第72條為請求權基礎（院卷第111頁）云云，逕
    將上開費用負擔存有差額列為損害，於法未合，此部分請求
    即乏所據。
  ⒌按給付有確定期限者，債務人自期限屆滿時起，負遲延責任
    ，民法第229條第1項定有明文。又遲延之債務，以支付金錢
    為標的者，債權人得請求依法定利率計算之遲延利息。但約
    定利率較高者，仍從其約定利率。應付利息之債務，其利率
    未經約定，亦無法律可據者，週年利率為百分之5，民法第2
    33條第1項、第203條亦定有明文。再按依本法終止勞動契約
    時，雇主應即結清工資給付勞工，勞基法施行細則第9條定
    有明文。又依勞工退休金條例第12條第1 項規定計算之資遣
    費，應於終止勞動契約後30日內發給，此觀之同條例第12條
    第2項自明。是以本件原告就上開金錢給付經准許203,906元
    部分（計算式：工資差額140,813元＋資遣費43,458元＋特別
    休假未休之補償工資19,635元），併請求自起訴狀繕本送達
    翌日即111年4月30日（院卷第73頁送達證書參照）起至清償
    日止，按週年利率5%計算之利息，為有理由。
  ⒍原告請求被告提撥勞工退休金部分：
  ⑴按雇主應為適用勞工退休金條例之勞工，按月提繳退休金，
    儲存於勞工保險局設立之勞工退休金個人專戶。雇主每月負
    擔之勞工退休金提繳率，不得低於勞工每月工資百分之6，
    已如上述。又依同條例第31條第1項規定，雇主未依該條例
    之規定按月提繳或足額提繳勞工退休金，致勞工受有損害者
    ，勞工得向雇主請求損害賠償。該專戶內之本金及累積收益
    屬勞工所有，僅於未符合同條例第24條第1項所定請領退休
    金規定之前，不得領取。是雇主未依勞工退休金條例之規定
    ，按月提繳或足額提繳勞工退休金者，將減損勞工退休金專
    戶之本金及累積收益，勞工之財產受有損害，自得請求損害
    賠償；於勞工尚不得請領退休金之情形，亦得請求雇主將未
    提繳或未足額提繳之金額繳納至其退休金專戶，以回復原狀
    。
  ⑵查，105年間公告之每月基本工資為20,008元加計逾174小時
    至288小時間延時工資部分，原告每月薪資為30,832元（見
    院卷第103頁計算式），另其106年度每月薪資為32,375元（
    計算式:26,787元＋5,588元）、107年度為33,902元（計算式
    :28,050元＋5,852元）、108年1、2月各為35,598元（計算式
    :29,453元＋6,145元）、32,525元（計算式:29,453元＋3,072
    元），是對照提繳工資分級表，原告105年10月3日在職起至
    其請求之108年2月份間，應為原告提繳58,809元（計算式：
    {31,800元×[29/31+2]月＋33,300元×12月＋34,800元×12月＋36
    ,300元＋33,300元}×6%），然被告總計僅為原告提繳35,889
    元，有原告勞工退休金個人專戶明細資料及原告提出明細表
    在卷可參(院卷第51、53、107頁），原告自得請求被告補提
    繳勞工退休金差額22,920元(計算式：58,809元-35,889元)
    。
  ⑶被告固抗辯，原告對於投保薪資及提繳數額始終知情，亦不
    願照實領薪資提繳，係可歸責自己事由，詎原告反而提出檢
    舉，動機令人不解云云（院卷第117、121頁），惟雇主依勞
    工保險條例第6條第1項、第10條第1項等規定，為投保單位
    ，應為其所屬勞工辦理投保手續及其他有關保險事務，依投
    保薪資分級表之規定，向保險人覈實辦理。另雇主應依勞工
    退休金條例之規定，按月提繳或足額提繳勞工退休金者，否
    則將減損勞工退休金專戶之本金及累積收益，勞工財產亦受
    有損害，故雇主應依法據實申報勞工之月投保薪資額並提繳
    勞工退休金，乃係履行其公法上之義務，此為強制規定，被
    告自不得以兩造另有合意等辯詞解免社會勞工保險之雇主公
    法上義務，此部分辯解，自無理由。
  ⒎非自願離職證書部分：
　　按勞動契約終止時，勞工如請求發給服務證明書，雇主或其
    代理人不得拒絕，勞基法第19條定有明文。參照就業保險法
    第11條第3項規定：本法所稱非自願離職，指被保險人因投
    保單位關廠、遷廠、休業、解散、破產宣告離職；或因勞基
    法第11條、第13條但書、第14條及第20條規定各款情事之一
    離職。則勞工因有就業保險法第11條第3項規定之非自願離
    職事由時，應可請求雇主發給註記離職原因為非自願離職之
    服務證明書。查本件原告依勞基法第14條第1項第5、6款規
    定，終止兩造勞動契約，業如前述，即屬就業保險法第11條
    第3項規定之「非自願離職」，是得請求被告開立離職原因
    為上開事由之非自願離職證明書。　　
  ㈢被告抵銷抗辯528,000元，有無理由?　
　　被告固抗辯依其勤務懲戒第5條及民法第184條第1項前段規
    定，得對原告請求扣款528,000元（計算式：工作日24天×22
    個月×1,000元)，惟被告以原告違反上開懲戒性工作規則，
    解僱原告，並不合法，業經本院認定如前，則其於訴訟中再
    行主張，復未提出計算基礎所據事實之事證，自無足採。另
    被告所稱罰鍰24萬元，係自己違反行政法令義務之行為而遭
    裁罰，其本為法規處罰對象，自無轉嫁原告負擔之理，此部
    分所辯，均無理由。
五、綜上，原告依兩造勞動契約、勞基法第19條、勞工退休金條
    例第6條第1項、第12條第1項等規定，請求被告給付203,906
    元及自111年4月30日起至清償日止，按週年利率5%計算之利
    息，另請求被告提繳22,920元至勞工保險局設立之原告退休
    金個人專戶，並發給非自願離職證明書部分，為有理由，應
    予准許，逾此範圍，為無理由，應予駁回。
六、本件係屬勞工之給付請求，所准為金錢請求之部分，依勞動
    事件法第44條第1項規定，應依職權宣告假執行，並依同條
    第2項規定，職權宣告被告預供擔保後，得免為假執行。至
    原告敗訴部分，其假執行之聲請即失其依據，應併予駁回。
七、本件事證已臻明確，兩造其餘攻擊防禦方法及證據，經審酌
    後，認對於判決結果均無影響，爰不一一論述，併此敘明。
八、訴訟費用負擔之依據：勞動事件法第15條、民事訴訟法第79
    條。
中　　華　　民　　國　　111 　年　　8　  月　　 30    日
                    勞動法庭    法　官　林瑋桓
以上正本係照原本作成。
如對本判決上訴，須於判決送達後二十日內向本院提出上訴狀。
如委任律師提起上訴者，應一併繳納上訴審裁判費。
中　　華　　民　　國　　111 　年　　8　  月　　 30　  日
                                書記官　江慧君